【裁判字號】    89,訴,203
【裁判日期】    890420
【裁判案由】    偽造有價證券等
【裁判全文】
臺灣臺南地方法院刑事判決                          八十九年度訴字第二○三號
    公  訴  人  台灣台南地方法院檢察署檢察官
    被      告  甲○○
    選任辯護人  李衍志
右列被告因偽造有價證券等案件，經檢察官提起公訴（八十八年度偵字第一三四三五
號、第一四八四○號），本院判決如左：
    主      文
甲○○連續意圖供行使之用，而偽造本票，處有期徒刑有期徒刑伍年。
偽造之「乙○」署押貳拾參枚均沒收。
    事      實
一、甲○○明知已無償還能力，竟於民國八十二年三月間，意圖為自己不法之所有，
    參加丙○○為會首每月每會新台幣（下同）三萬元之互助會二會，其中一會則冒
    用其姊乙○之名義參加，致丙○○陷於錯誤信以為真而同意其加入，甲○○即於
    八十二年十一月二十日將乙○名義之互助會標得並領取該會款六十九萬元供己使
    用，為免丙○○起疑並逃避追繳上該會款，甲○○竟基於意圖供行使之用之概括
    犯意，連續於同日偽造乙○之名開立二十三張本票，每張金額三萬元，交與丙○
    ○充作會款，之後即避不見面。
二、案經告訴人丙○○訴請台灣台南地方法院檢察署檢察官偵查起訴。
    理      由
一、本件訊之被甲○○告固不否認冒用乙○名義參加前開互助會並偽造本票一情，惟
    辯稱：參加告訴人兩會的會款實際上都是我參加的，本票二十三張是我開立的，
    但是二會的會款都已還清，我另外幫丙○○繳會錢，一會五千元，繳了三十幾期
    ，而且我以我兒子黃正霖名義參加丙○○所召的會，八十五年間標得的會款八十
    幾萬，都交給丙○○，另外我還以不動產在八十三年間過戶給丙○○抵帳八十萬
    元，我目前每個月還他一萬五千元，而偽造本票的部分，是我在家裡自己簽的，
    但是我有告訴我姊姊乙○要簽她的名字，只是她忘記了云云。然查，告訴人丙○
    ○指稱：被告自八十二年九月就開始向我借款，每次數額十萬到三十萬元不等，
    Ａ會會單中我名下的二會，其中一會是被告參加的，標得的會款也是被告拿去用
    ，而Ｂ會會單標得的會款確實有一半給我，但是是抵其他被告對我的欠款，不動
    產是我向他買的，除了承擔貸款外，我確實讓他抵債八十萬，但這都是還其他的
    借款，被告現在還的一萬五千元也是抵Ｂ會單的會款等語。
二、經查，證人乙○於偵查及本院審理中均證稱：伊並未參加丙○○的互助會，也不
    知道簽發本票之事，亦無授權被告以其名義參加互助會或簽發本票，伊與丈夫在
    市場做殺雞小買賣生意，一天收入約一千多元，已做十幾年，景氣好時可賺二千
    多元，近六年來生意則不好等語。有八十八年偵字第九○七八號偵訊筆錄及八十
    九年四月六日審判筆錄附卷可稽。衡諸常情，被告甲○○偽造之本票共二十三張
    金額六十九萬元，金額非少，目的係為給付會款，且該筆得標會款係甲○○自己
    使用，並未交予乙○，乙○如何可能無條件同意幫被告承擔此筆債務？況若乙○
    同意參加互助會，也同意代為承擔債務，何不親自簽發本票，而委由被告另行簽
    發本票？又乙○與其丈夫一天收入僅約一千至二千餘元，除供渠等生活支應外，
    實無能力再行繳納每月三萬元之會款，足認證人乙○之證詞可予採信。
三、另查，被告甲○○針對冒用乙○之名標會之會款尚欠六十九萬元，被告已以乙○
    之名開立二十三張三萬元本票先行交與告訴人充作擔保，是被告雖有多次還款事
    實，惟若前開還款目的確實在償還本件所欠之六十九萬元會款，則被告當非至愚
    ，理應於還款後要求告訴人返還前開擔保之本票，方屬合理，惟事實不然。堪認
    告訴人稱與被告間，另有多次借貸關係，前開還款事實目的是為返還其他欠款等
    詞，應堪採信。況由被告明知告訴人不信任其經濟狀況，故不允許其以自己名義
    一人參加二會，被告卻故意另外冒用乙○之名參加第二會，而使告訴人同意其參
    加互助會二會，其目的在詐騙會款供給使用甚明，且由其於標得會款後，連續偽
    造有價證券二十三張充作會款交予告訴人後，即避不見面等情，益徵被告顯然施
    用詐術，使告訴人陷於錯誤而交付財物。足見被告所辯無非事後卸責之詞，委無
    足採，其詐欺及偽造有價證券犯行，堪予認定。
四、核被告甲○○所為，係犯刑法第二百零一條之偽造有價證券罪、第二百一十七條
    偽造署押罪及地三百三十九條第一項之詐欺取財罪。被告偽造署押及行使偽造有
    價證券之犯行均為其偽造有價證券犯行所吸收，不另論罪。又被告所犯上開偽造
    有價證券及詐欺取財二罪間，有方法、結果之牽連關係，為牽連犯，應從較重之
    偽造有價證券罪處斷。被告先後多次偽造有價證券之犯行，時間緊接，手段相同
    ，顯係基於概括犯意反覆為之，應依連續犯之規定論以一罪，並加重其刑。爰審
    酌被告犯罪之動機、目的、手段、詐取之金額及犯後態度等一切情狀，量處如主
    文所示之刑。偽造之乙○署押二十三枚均沒收。
據上論斷，應依刑事訴訟法第二百九十九條第一項前段，刑法第五十六條、第二百零
一條第一項、第三百三十九條第一項、第二百十九條、第五十五條，罰金罰鍰提高標
準條例第一條前段，判決如主文。
中      華      民      國      八十九     年     四    月     二十     日
                                台灣台南地方法院刑事第二庭
                                        法  官
附錄法條：
刑法第二百零一條：
意圖供行使之用，而偽造、變造公債票、公司股票或其他有價證券者，處三年以上十
年以下有期徒刑，得併科三千元以下罰金。
行使偽造、變造之公債票、公司股票或其他有價證券，或意圖供行使之用，而收集或
交付於人者，處一年以上七年以下有期徒刑，得併科三千元以下罰金。
刑法第三百三十九條第一項：
意圖為自己或第三人不法之所有，以詐術使人將本人或第三人之物交付者，處五年以
下有期徒刑、拘役或科或併科一千元以下罰金。
                                １


司法院資訊處製作；財團法人民間司法改革基金會備份。
